【裁判字號】    97,交聲,1495
【裁判日期】    980121
【裁判案由】    違反道路交通管理處罰條例聲明異議
【裁判全文】
臺灣桃園地方法院交通事件裁定        97年度交聲字第1495號
原處分機關  交通部公路總局新竹區監理所
異  議  人
即受處分人  甲○○
上列異議人即受處分人因違反道路交通管理處罰條例案件，對於
交通部公路總局新竹區監理所中華民國97年7 月29日所為之處分
（原處分案號：桃監裁罰字第裁52-DB0000000號）聲明異議，本
院裁定如下：
    主  文
原處分撤銷。
甲○○不罰。
    理  由
一、本件原處分機關交通部公路總局新竹區監理所係以：異議人
    即受處分人（下稱異議人）甲○○所有之車號RH－5113號自
    用小客車（下稱系爭自用小客車），於民國97年1 月1 日下
    午5 時50分許，違規停放在桃園縣蘆竹鄉○○路219 號前，
    經桃園縣政府警察局大園分局大竹派出所員警以系爭自用小
    客車在設有禁止停車標誌標線之處所停車為由，依違反道路
    交通管理處罰條例第56條第1 項第4 款之規定掣單逕行舉發
    ，嗣異議人提出申訴，經原處分機關函請舉發單位調查結果
    ，仍認異議人確有前開違規行為，原處分機關乃依上開條文
    、違反道路交通管理事件統一裁罰基準及處理細則第43條、
    第44條及第67條等規定，於97年7 月29日，以桃監裁罰字第
    裁52-DB0000000號違反道路交通管理事件裁決書裁處異議人
    罰鍰新台幣（下同）900 元在案。
二、聲明異議意旨略以：異議人係事後查詢監理網站始知上開違
    規，然異議人並未收到本件違規通知單，故本件並未合法送
    達，爰依法聲明異議，請求撤銷原處分等語。
三、按違反道路交通管理處罰條例第12條至第68條之規定者，由
    公路主管機關處罰，前項處罰於裁決前，應給予違規行為人
    陳述之機會，道路交通管理處罰條例第8 條第1 項第1 款、
    第2 項分別定有明文；又違反道路交通管理處罰條例之行為
    人，未依規定自動繳納罰鍰或未依規定到案聽候裁決，處罰
    機關固得依違反道路交通管理事件統一裁罰基準及處理細則
    第44條第1 項之規定，依該處理細則附件之統一裁罰基準表
    ，對行為人逕行裁決，惟該條項規定應以行為人經合法收受
    舉發通知單後，無正當理由未依舉發通知單上所載之應到案
    日期為自動繳納罰鍰或到案聽候裁決時，方有適用，如行為
    人未合法收受舉發通知單之送達，即不能對其逕行裁決。次
    按處理違反道路交通管理事件，有關文書送達之程序，依行
    政程序法之規定，違反道路交通管理事件統一裁罰基準及處
    理細則第5 條定有明文；又行政程序法第78條第1 項第1 款
    規定：「當事人應為送達之處所不明者，行政機關得依聲請
    ，准為公示送達。」，所謂「應受送達之處所不明」，須已
    用盡相當之方法探查，仍不知其應為送達之處所者，始足當
    之，且「不明」之事實，應由聲請公示送達之人負舉證責任
    ，並由法院依具體事實判斷（最高法院82年臺上字第272 號
    判例意旨參照）；而行政程序法第78條第3 項雖規定：「當
    事人變更其送達之處所而不向行政機關陳明，致有第1 項之
    情形者，行政機關得依職權命為公示送達」，然依此規定為
    公示送達者，仍須具備下列三項要件：(一)當事人有變更其送
    達處所之情形；(二)當事人未向行政機關陳明；(三)致生同條第
    1 項第1 款「應為送達之處所不明」之結果，因之，若當事
    人「未陳明送達處所變更」，然尚未致生「應為送達處所不
    明」之結果者（例如：可透過戶籍查詢而得知新址者，即不
    能認為「應為送達處所不明」），行政機關即不得以當事人
    變更其送達處所而未向行政機關陳明為由，逕依行政程序法
    第78條第3 項之規定，對當事人為公示送達（臺灣高等法院
    95年度交抗字第529 號、95年度交抗字第945 號裁定意旨參
    照）。
四、經查：
    (一)異議人所有之系爭自用小客車，於97年1 月1 日下午5 時
      50分許，確實違規停放在桃園縣蘆竹鄉○○路219 號前劃
      有黃線處，經桃園縣政府警察局大園分局大竹派出所員警
      以在設有禁止停車標誌標線之處所停車為由，依違反道路
      交通管理處罰條例第56條第1 項第4 款之規定掣單逕行舉
      發之事實，有舉發照片及桃園縣政府警察局97年1 月9 日
      桃警局交字第DB0000000 號舉發違反道路交通管理事件通
      知單各1 紙附卷可稽（參見本院卷第8 、9 頁），且為異
      議人於聲明異議狀內所不爭執（參見本院卷第6 頁），足
      堪認定屬實。
    (二)又本件交通違規經警逕行舉發後，舉發通知單含舉發照片
      係由桃園縣政府警察局大園分局於97年1 月15日以掛號函
      件交寄，寄送地址為「桃園縣蘆竹鄉○○村○○街113 號
      7 樓之2 」，嗣經郵局於同年月18日以應受送達人住居所
      已遷移他處為由予以退回，繼桃園縣政府警察局大園分局
      即於97年2 月27日辦理公示送達公告等情，有送達證書暨
      行政文書不能送達事由報告書各1 紙（參見本院卷第10、
      11頁）、桃園縣政府警察局大園分局97年2 月27日園警分
      交字第0974003018號函1 份（參見本院卷第32、33頁）附
      卷可參。再本件異議人雖曾設籍於「桃園縣蘆竹鄉○○村
      ○○街11 3號7 樓之2 」，然已於95年8 月15日遷移戶籍
      至「桃園縣蘆竹鄉○○○街1 巷9 號」，更前於94年12月
      20日即已向原處分機關桃園監理站申請新增通訊地址為「
      桃園縣蘆竹鄉○○○街1 巷9 號」等情，有戶口名簿影本
      及戶籍謄本各1 份（參見本院卷第24、26、27頁）、公路
      監理資訊系統查詢資料1 份附卷可據（參見本院卷第17、
      18頁）。
    (三)準此，本件異議人既已前於94年12月20日即已向原處分機
      關桃園監理站申請新增通訊地址為「桃園縣蘆竹鄉○○○
      街1 巷9 號」，復於95年8 月15日將戶籍遷移至該處，惟
      舉發單位於97年1 月9 日填製本件舉發通知單後，仍對異
      議人原設籍之「桃園縣蘆竹鄉○○村○○街113 號7 樓之
      2 」付郵送達，並因異議人業已搬遷致遭郵務機關退件處
      理，此時舉發單位本於其職權，原可另透過戶籍查詢以探
      知異議人之正確住所，乃竟未用盡相當之探查方法，即率
      以「應受送達之處所不明」為由，逕對異議人為公示送達
      ，其送達程序顯然於法未合，自不生合法送達之效力。
五、揆諸前揭說明，本件舉發通知單既未合法送達於異議人，原
    處分機關自不得對異議人逕行裁決，是本件裁決處分尚難認
    為適法。從而，本件異議人之異議經核非無理由，應由本院
    裁定將原處分予以撤銷，並另為異議人不罰之諭知。
六、據上論斷，依道路交通案件處理辦法第20條前段，裁定如主
    文。
中    華    民    國    98    年    1     月    21    日
                    交通法庭  法  官   陳振嘉
以上正本證明與原本無異。
如不服本裁定，應於裁定送達後5 日內向本院提出抗告狀。
                              書記官   李佳穎
中    華    民    國    98    年    1     月    22    日


司法院資訊處製作；財團法人民間司法改革基金會備份。
